臺灣板橋地方法院民事判決　　　　　　 100年度訴字第2014號
原　　　告　　張淑芬
訴訟代理人　　劉添錫律師
被　　　告　　彭志遠
被　　　告
兼訴訟代理人　彭志豪
上列當事人間請求分割共有物事件，經本院於民國100年10月27
日言詞辯論終結，判決如下：
    主  文
兩造共有坐落新北市○○區○○段880建號即門牌號碼新北市○
○區○○街105之1號3樓之建物准予變賣，所得價金按原告三分
之一、被告彭志遠三分之一、被告彭志豪三分之一之比例分配之
。
前項建物坐落之基地即新北市○○區○○段366地號土地原告所
有權應有部分千分之一六、被告彭志遠所有權應有部分千分之一
六及被告彭志豪所有權應有部分千分之一六併付前項建物變賣，
所得價金，按原告三分之一、被告彭志遠三分之一、被告彭志豪
三分之一之比例分配之。
訴訟費用由被告彭志遠負擔三分之一、由被告彭志豪負擔三分之
一，餘由原告負擔。
    事實及理由
一、原告主張：坐落新北市○○區○○段建號880即門牌號碼新
    北市○○區○○街105之1號3樓房屋為兩造共有，原告及被
    告二人所有權應有部分各3分之1，上開建物坐落之基地即同
    段366地號亦為兩造共有，原告及被告二人所有權應有部分
    各1000分之16，兩造對系爭房地並未約定不分割之期限，依
    該物之使用目的並無不能分割之情事，因未能達成分割協議
    ，原告依民法824 條規定，請求裁判分割。兩造共有房屋面
    積83.30平方公尺，如為原物分割，空間狹小無法達到使用
    之目的，原告請求變賣共有物，由兩造分配價金。並聲明：
    如主文所示。
二、被告則以：願向原告購買其應有部分，但價金有差距等語置
    辯。並聲明：原告之訴駁回。
三、原告主張系爭房地為兩造共有，就建物部分，原告及被告二
    人所有權應有部分各3分之1，就基地部分，原告及被告二人
    所有權應有部分各1000分之16等情，業據原告提出土地及建
    物登記謄本各1份附卷可參，且為被告所不爭執，自堪信為
    真實。
四、按各共有人，除法令另有規定外，得隨時請求分割共有物。
    但因物之使用目的不能分割或契約訂有不分割之期限者，不
    在此限，民法第823條第1項定有明文。次按共有物之分割，
    依共有人協議之方法行之。分割之方法不能協議決定，或於
    協議決定後因消滅時效完成經共有人拒絕履行者，法院得因
    任何共有人之請求，命為下列之分配：一、以原物分配於各
    共有人。但各共有人均受原物之分配顯有困難者，得將原物
    分配於部分共有人。二、原物分配顯有困難時，得變賣共有
    物，以價金分配於各共有人；或以原物之一部分分配於各共
    有人，他部分變賣，以價金分配於各共有人。同法第824 條
    第1、2項亦有規定。查系爭系爭房地並無不分割之約定，亦
    無因物之使用目的不能分割之情形，兩造間不能達成分割協
    議，揆諸前開規定，原告訴請裁判分割，自屬有據。本件被
    告雖不同意分割，惟共有物分割請求權乃各共有人得隨時以
    一方之意思表示，請求他共有人終止共有關係之權，其雖名
    為請求權，但其性質上為形成權，此項請求權行使之結果，
    足以消滅共有關係，使他共有人負有與之協議分割方法之義
    務，於不能或不為協議時，請求分割之共有人得向法院訴請
    裁判分割，是被告不能以其不同意分割，而限制原告請求分
    割共有物權利之行使。
五、查系爭建物為五樓公寓之第三層，由被告彭志豪居住使用，
    與其他二至五樓住戶共用中間樓梯出入，並無獨立出入口，
    為兩造所不爭執。本院審酌系爭建物之使用情形、經濟效用
    、公平原則及共有人之利益，認將系爭建物變價分割較為適
    當，所得價金，按原告及被告二人各三分之一之比例分配之
    。
六、按專有部分，不得與其所屬建築物共用部分之應有部分及其
    基地所有權或地上權之應有部分分離而為移轉或設定負擔，
    公寓大廈管理條例第四條第二項定有明文。系爭建物之基地
    即新北市○○區○○段366地號土地，為兩造共有，原告及
    被告二人所有權應有部分各1000分之16，揆諸上開法條，應
    與系爭建物併同變賣，所得價金，按原告及被告二人各三分
    之一之比例分配之。
七、因共有物分割、經界或其他性質上類似之事件涉訟，由敗訴
    當事人負擔訴訟費用顯失公平者，法院得酌量情形，命勝訴
    之當事人負擔其一部，民事訴訟法第80條之1定有明文。本
    件土地分割後，全體共有人同蒙其利，本院爰酌量情形，命
    兩造依原應有部分比例負擔訴訟費用。
八、結論：原告之訴為有理由，依民事訴訟法第78條、第80條之
    1、第85條第1項但書，判決如主文。
中    華    民    國   100    年    11    月    24    日
                  民事第三庭    法  官  陳映如
以上正本係照原本作成
如對本判決上訴，須於判決送達後20日內向本院提出上訴狀。如
委任律師提起上訴者，應一併繳納上訴審裁判費。
中    華    民    國  100     年    11    月    24    日
                            書記官  林勁丞